【裁判字號】    90,訴,1505
【裁判日期】    920210
【裁判案由】    殺人未遂等
【裁判全文】
臺灣臺南地方法院刑事判決                          九十年度訴字第一五五號
    公  訴  人  臺灣台南地方法院檢察署檢察官
    被      告  戊○○  男二十.
                丙○○  男二十.
    指定辯護人  本院公設辯人  丁○○
右列被告等因殺人未遂等案件，經檢察官提起公訴（九十年度偵字第九五三九號），
本院判決如左：
    主  文
戊○○共同以加害生命、身體之事，恐嚇他人致生危害於安全，處有期徒刑肆月，如
易科罰金，以參佰元折算壹日；又毀損他人之汽車擋風玻璃壹片、輪胎參條，足以生
損害於他人，處有期徒刑參月，如易科罰金，以參佰元折算壹日。應執行有期徒刑陸
月，如易科罰金，以參佰元折算壹日。被訴侵占遺失物部分無罪。
丙○○共同以加害生命、身體之事，恐嚇他人致生危害於安全，處拘役肆拾日，如易
科罰金，以參佰元折算壹日。
    事  實
一、戊○○於民國九十年六月七日晚間七時十分許，在台南縣官田鄉○○街「阿二泡
    沬紅茶店」前，因不滿乙○○與該紅茶店女店員聊天，乃向乙○○挑釁稱「你笑
    什麼？有什麼好笑的」，乙○○即至其所駕駛之車牌號碼７Ｐ－一八三○號自小
    客車行李箱取出球桿並放置於駕駛座旁，此舉更引起戊○○不滿，戊○○乃基於
    傷害及恐嚇之犯意，自機車取出未扣案之不詳刀械一把，追向乙○○，乙○○連
    忙閃避，戊○○僅砍中上開自小客車後行李箱，乙○○未受有任何傷害。乙○○
    見狀隨即跑走，丙○○明知戊○○持刀追趕乙○○之舉，足使乙○○心生畏懼，
    竟與戊○○共同基於恐嚇之犯意聯絡，由丙○○騎乘一部不詳車號之機車搭載戊○○，與戊○○持刀共同追趕乙○○，以此加害生命與身體之肢體動作恐嚇乙○○，致乙○○心生畏懼，唯恐其生命、身體安全遭受危害，連忙跑進民宅躲避，
    丙○○與戊○○因遍尋不著乙○○後，隨即返回「阿二泡沬江茶店」，戊○○乃
    另基於毀損之故意，持上開不詳刀械及乙○○之撞球捍砸毀上開自小客車後擋風
    玻璃、刺破前二輪胎及右後輪胎，足生損害於乙○○。
二、案經乙○○訴由台南縣警察局麻豆分局報請臺灣台南地方法院檢察署檢察官偵查
    起訴。
    理  由
壹、有罪部分：
一、訊據被告戊○○固坦承於右揭時地與告訴人乙○○起衝突，並持其所有之鎌刀及
    告訴人所有之撞球捍毀損告訴人之自小客車等情不諱，惟矢口否認有何上開恐嚇
    犯行，辯稱：伊沒有拿刀子砍告訴人，是告訴人先拿撞球桿出來，伊才拿鎌刀出
    來的，鎌刀原本就放在機車置物籃云云。另被告丙○○經合法傳喚，未於審理期
    日到庭，而其於本院調查中否認上開恐嚇犯行，辯稱：伊只是載戊○○四處逛逛
    ，藉以移轉其注意力，並無要找到告訴人之意思云云。惟查：
（一）被告戊○○毀損部分：
    被告戊○○毀損告訴人自小客車之事實，業據被告戊○○迭於警訊、偵查及本院
    審理時均坦承不諱，核與告訴人指訴之情節相符，並經證人甲○○於警訊、偵查
    中證述屬實，且有毀損之自用小客車照片十幀在卷可資佐證，事證明確，被告戊○○毀損部分犯行堪以認定。
（二）被告戊○○、丙○○共同恐嚇部分：
    １、被告戊○○於上開時、地與告訴人發生爭執，此為被告戊○○、丙○○及告
        訴人迭自警訊、偵查及本院調查時自承在卷。又被告戊○○、丙○○如何持
        刀及騎乘機車追趕告訴人乙節，業據告訴人於警訊、偵查及本院調查中指訴
        ：伊與甲○○至「阿二泡沬江茶店」買飲料，向店員買飲料期間有交談，交
        談時有說有笑，立即引起一旁之戊○○不滿，問伊笑什麼，有什麼好笑的，
        伊不理他，立即走到車旁準備離開，戊○○即拿出一把武士刀朝伊砍來，伊
        立即閃避，刀子砍到車子的後行李箱，伊見狀立即跑走，戊○○有追伊，但
        追不到，後來丙○○就騎機車載戊○○追伊，戊○○並非持扣案之鐮刀追砍
        伊等語甚詳（詳見九十年六月七日警訊筆錄、九十年九月十一日偵訊筆錄及
        本院九十一年一月八日、九十一年十一月十八日訊問筆錄），核與目擊證人
        甲○○於警訊中證述：「我與乙○○於九十年六月七日晚上十九時許，在官
        田鄉○○街阿二泡沬紅茶店買飲料，因乙○○與店員聊天，引起旁邊二名青
        少年不滿，向我同事乙○○說，你在笑什麻，有什麼好笑的，我同事未理會
        他們二人，我就向他們說對不起，其中一人就拿出武士刀欲追殺我同事，因
        追趕不上我同事乙○○，所以就用武士刀砸前擋風玻璃，然又與其同伴騎車
        去追趕我同事，因找不到又回來砸後擋風玻璃及刺破前二個輪胎及右後輪」
        （見九十年六月七日警訊筆錄）、及於偵查中結證稱：「我與江榮去泡沬紅
        茶店買飲料，我們一下車他們就在那邊，我們與服務生聊天談笑，戊○○就
        問我們笑什麼，他就從機車裡拿一把武士刀，當時乙○○在車子附近，他第
        一刀是砍到車子後行旅箱，乙○○就開始跑，戊○○就追著跑，另外一人就
        騎機車載戊○○去追乙○○，過了五、六分鐘，他們回來，他們就拿武士刀
        砍車子，及刺破輪胎」、「（問：是否拿庭上的這把鐮刀？）不是」（見九
        十年九月十一日偵訊筆錄）等語相符。參以被告丙○○並於警訊中坦承伊有
        騎乘機車搭載戊○○追砍告訴人等情（見九十年八月八日警訊筆錄），及告
        訴人所駕駛之車牌號碼７Ｐ－一八三○號自小客車上確實有利器刻劃痕跡，
        有該自小客車照片十幀在卷可佐，堪認告訴人之指訴非虛，被告戊○○確有
        持不詳刀械（非扣案之鐮刀）追趕告訴人，另被告丙○○確有搭載被告戊○○追趕告訴人等情，堪以認定。
    ２、告訴人雖陳稱並未自後行李箱取出撞球捍，該撞球桿一直放在駕駛座旁云云
        ，惟查，證人甲○○於偵查中證稱：「（問：有無看到何人起出球桿？）戊○○問乙○○說在笑什麼，乙○○就到車子行旅箱拿球桿放在駕駛座，戊○○就問乙○○拿球桿做什麼，之後就在他機車拿武士刀追砍乙○○」等語（
        見九十年九月十一日偵訊筆錄），核與被告戊○○、丙○○所言相符，而參
        酌證人甲○○與告訴人為同事關係，與被告戊○○、丙○○則素不相識，若
        告訴人於被告戊○○挑釁之際，確實未自後行李箱拿出撞球桿，證人甲○○
        當無附和被告戊○○、丙○○，而為上開證述之理，是告訴人上開指訴與實
        情不符，此部分尚難為憑，併予敘明。
    ３、查本件發生之原因及經過為被告戊○○不滿告訴人與「阿二泡沬江茶店」女
        店員聊天，而向告訴人挑釁稱「你笑什麼？有什麼好笑的」，告訴人即至其
        所駕駛之車牌號碼７Ｐ－一八三○號自小客車後行李箱取出球桿放置於駕駛
        座，此舉更引發被告戊○○不滿，被告戊○○乃自機車取出未扣案之不詳刀
        械一把，追向告訴人，幸告訴人閃避，並未砍中告訴人，嗣告訴人逃走，復
        與被告丙○○共乘一部機車並持刀械自後追趕告訴人等情，已如前述，然被
        告戊○○、丙○○與告訴人於案發之前並不認識，亦無怨隙，案發當天告訴
        人僅因與「阿二泡沬江茶店」女店員談天說笑，即招致被告戊○○不滿，被
        告戊○○乃出言挑釁告訴人，然因告訴人自後行李箱取出撞球桿放置於駕駛
        座之舉更加引發被告戊○○不滿，被告戊○○進而持刀械夥同被告丙○○追
        趕告訴人，被告戊○○、丙○○所為固屬不該，但衡諸常情，被告戊○○、
        丙○○尚不至於僅為此細故即有致告訴人於死地之必要，應認被告戊○○、
        丙○○本意僅係基於傷害及恐嚇之故意而已，尚無置告訴人於死之決意。
    ４、惟被告戊○○當時既持刀械，復有追趕告訴人之舉，另被告丙○○明知被告
        戊○○持刀械追趕告訴人，足以使告訴人心生畏懼，致生危害於告訴人生命
        、身體之安全，猶執意騎乘機車搭載被告戊○○追趕告訴人，則被告丙○○
        顯有與被告戊○○共同以加害生命、身體之事恐嚇告訴人之犯意聯絡甚明，
        且被告戊○○、丙○○二人所為，已使告訴人心生畏懼因而倉徨逃逸，並躲
        進民宅求助，且自客觀上觀察，被告戊○○、丙○○持刀械騎乘機車自後追
        趕之肢體動作，當使一般人產生畏佈之心，足以對生命、身體構成威脅，自
        堪認被告戊○○、丙○○上開所為，已足使告訴人產生畏怖之心，而致生危
        害於告訴人生命、身體安全之程度甚明。是本件事證明確，被告戊○○、丙○○恐嚇犯行均堪認定。
二、核被告戊○○毀損車牌號碼７Ｐ－一八三○號自小客車所為係犯刑法第三百五十
    四條之毀損罪，其持刀械追趕告訴人之所為係犯同法第三百零五條之恐嚇罪；被
    告丙○○所為係犯同法第三百零五條之恐嚇罪。被告戊○○、丙○○二人就上開
    恐嚇犯行間，有犯意聯絡及行為分擔，均應論共同正犯。公訴人認被告戊○○、
    丙○○所為係犯刑法第二百七十一條第二項之殺人未遂罪，惟查：被告戊○○、
    丙○○於案發前與告訴人並不認識，亦無宿怨，被告戊○○僅因細故與告訴人引
    發衝突而持刀械追趕告訴人，繼而夥同被告丙○○騎乘機車自後追趕，衡情被告
    戊○○、丙○○二人尚不至於為此即引發殺人犯意，且客觀上告訴人亦未受有任
    何傷害，已如前述，公訴人所認容有未洽，然就其行為之侵害性及目的以觀，其
    基本社會事實仍屬相同，爰依法變更起訴法條，併予敘明。被告戊○○所犯毀損
    、恐嚇二罪之間，犯意各別，行為互殊，應予分論併罰。爰審酌被告戊○○、丙○○年輕氣盛，脾氣火爆，動輒以暴力相向，致犯本案，且持刀械追趕告訴人之
    舉，除使告訴人心生恐懼外，亦破壞社會秩序，並衡以被告戊○○、丙○○二人
    之犯後態度等一切情狀，分別量處如主文所示之刑，並均諭知易科罰金之折算標
    準，並就被告戊○○部分定其應執行刑，以資警惕。至被告戊○○、丙○○供犯
    本件恐嚇罪所用之不詳刀械一把，未據扣案，經員警搜索被告戊○○住處，亦無
    所獲，且復查無積極證據證明該刀械係被告戊○○或丙○○所有之物，本院又無
    以認定該刀械是否為違禁物，爰不併予宣告沒收，附此敘明。
貳、無罪部分：
一、公訴意旨另以：被告戊○○遍尋不著告訴人乙○○，隨即返回上開地點後，發現
    乙○○逃離之際掉落一具行動電話，竟意圖為自己不法所有，撿起該具行動電話
    而侵占離本人所持有之物，因認被告戊○○尚涉有刑法第三百三十七條之侵占遺
    失物罪嫌等語。經查：
二、按犯罪事實，應依證據認定之，無證據不得推定其犯罪事實，又不能證明被告犯
    罪者，應諭知無罪之判決，刑事訴訟法第一百五十四條、第三百零一條第一項分
    別定有明文。再按告訴人之告訴，係以使被告受刑事訴追為目的，是其陳述是否
    與事實相符，仍應調查其他證據以資審認，最高法院五十二年度台上字第一三○○號著有判例。
三、公訴人認被告戊○○涉有侵占遺失物犯行，無非係以告訴人之指訴及證人甲○○
    於偵查中之證詞為主要論據。訊之被告被告戊○○堅決否認有上開侵占遺失物犯
    行，辯稱：確實沒有拿告訴人之手機，且告訴人也說手機找到了等語（見本院九
    十一年八月十六日、九十二年一月二十日審理筆錄）。經查：
（一）告訴人固於警訊、偵查及本院調查時指訴：伊因被告戊○○持刀械追砍而心生
      畏懼倉徨逃逸之際，伊所有之Ｍｏｔｏｒｏｌａ牌Ｖ８０８８手機不慎掉落，
      事後同事甲○○告訴伊，手機係被告戊○○拾走等語。則倘若證人甲○○曾目
      賭被告戊○○拾走告訴人之手機，並即將此事告知告訴人，顯然證人甲○○應
      對此事印象極為深刻，然觀之證人甲○○於案發當日及翌日於警訊中之證述，
      全然未提及看到被告戊○○將告訴人手機拾走一事（詳見九十年六月七日、及
      同年月八日警訊筆錄），直至距離案發約三個多月後之偵查中，經檢察官訊問
      ，始證稱伊有看到是戊○○拿走告訴人掉落的手機，其證言是否為附和告訴人
      之詞，自屬可疑。
（二）況查告訴人已於本院嗣後調查時改稱：「我在現場掉了一支手機，後來牛肉麵
      的老闆有拿到公司給我，所以我確定手機不是戊○○拿走的」等語（見本院九
      十一年十一月十八日訊問筆錄），核與被告戊○○所述相符，足證被告戊○○
      上開所辯，尚值採信，此外，復查無其他積極證據足以認定被告戊○○有何公
      訴人所指侵占遺失物犯行，不能證明被告戊○○犯罪，揆諸前揭說明，自應諭
      知被告戊○○無罪之判決。
參、被告丙○○經合法傳喚，無正當理由不到庭，本院認係屬應科拘役之案件，爰依
    刑事訴訟法第三百零六條之規定，不待其陳述逕行判決。
據上論斷，應依刑事訴訟法第二百九十九條第一項前段、第三百條、第三百零一條第
一項、第三百零六條，刑法第二十八條、第三百零五條、第三百五十四條、第四十一
條第一項前段、第五十一條第五款，罰金罰鍰提高標準條例第一條前段、第二條，判
決如主文。
中      華      民      國    九十二    年      二    月      十      日
                                  臺灣台南地方法院刑事第三庭
                                      審判長法  官  陳振謙
                                            法  官  朱中和
                                            法  官  孫淑玉
右正本證明與原本無異。
如不服本判決，應於判決送達後十日內向本院提出上訴狀(應附繕本)。
                                            書記官  陳月珍
中      華      民      國    九十二    年      二      月      十      日
附錄本案論罪科刑法條：
刑法第三百零五條
以加害生命、身體、自由、名譽、財產之事，恐嚇他人致生危害於安全者，處二年以
下有期徒刑、拘役或三百元以下罰金。
刑法第三百五十四條
毀棄、損壞前二條以外之他人之物或致令不堪用，足以生損害於公眾或他人者，處二
年以下有期徒刑、拘役或五百元以下罰金。


司法院資訊處製作；財團法人民間司法改革基金會備份。
